【裁判字號】    98,易緝,107
【裁判日期】    981130
【裁判案由】    詐欺
【裁判全文】
臺灣高雄地方法院刑事判決             98年度易緝字第107號
公  訴  人  臺灣高雄地方法院檢察署檢察官
被      告  丙○○
上列被告因詐欺案件，經檢察官提起公訴（97年度偵字第6718號
），及移送併辦（98年度偵字第11797 號），被告於準備程序為
有罪之陳述，本院合議庭裁定由受命法官獨任進行簡式審判程序
，判決如下：
    主  文
丙○○幫助犯詐欺取財罪，處有期徒刑貳月，如易科罰金，以新
臺幣壹仟元折算壹日。
    事  實
一、丙○○明知金融機構之帳戶與個人之財產信用密切關聯，一
    般人無故取得他人金融帳戶之存摺、提款卡、密碼之行為常
    與財產犯罪相關，且得預見現今詐騙集團等不法份子經常利
    用他人存款帳戶、提款卡、密碼轉帳等方式，獲取不法利益
    並逃避執法人員之追查，而提供自己之金融帳戶之存摺、提
    款卡及密碼予他人使用，可能被詐騙集團所利用，以遂行渠
    等詐欺犯罪之目的，竟仍以縱有他人持之犯罪亦無違反其本
    意，而基於幫助他人詐欺取財之不確定犯意，於民國96年11
    月20日下午4 時許，在高雄市○○路與民族路附近某中華電
    信公司加盟店前，將其本人所開立之彰化商業銀行南高雄分
    行帳號00000000000000號帳戶之存摺、提款卡及密碼交付予
    真實姓名、年籍不詳之成年男子，俟該名男子所屬詐騙集團
    成員取得上開帳戶後，即意圖為自己不法之所有，基於詐欺
    取財之犯意，(一)於96年11月21日下午3 時許撥打電話予丁○○，佯稱介紹其投資藥品事業，致丁○○陷於錯誤，依該詐
    騙集團成員指示，於同日前往臺北縣深坑郵局臨櫃匯款1 萬
    2 千元至丙○○上開帳戶內。(二)復於96年11月22日下午1 時
    47分許撥打電話予甲○○，佯稱販售其健康食品，致甲○○
    陷於錯誤，而依該詐騙集團成員指示，於同日前往彰化商業
    銀行南高雄分行臨櫃匯款1 萬5 千元至丙○○上開帳戶內。
    嗣丁○○、甲○○發覺受騙，報警處理而查悉上情。
二、案經高雄市政府警察局前鎮分局報告臺灣高雄地方法院檢察
    署檢察官偵查起訴。
    理  由
一、按本件被告丙○○所犯係死刑、無期徒刑、最輕本刑為3 年
    以上有期徒刑以外之罪，其於準備程序就前揭被訴事實為有
    罪之陳述，經受命法官告知簡式審判程序之旨，並聽取其與
    公訴人之意見後，本院認無不得或不宜改依簡式審判程序進
    行之情形，爰依刑事訴訟法第273 條之1 第1 項規定，裁定
    本件由受命法官獨任進行簡式審判程序，合先敘明。
二、上開犯罪事實，業據被告丙○○於本院審理中坦承不諱，核
    與證人即被害人丁○○、甲○○於警詢中之證述情節相符（
    見警卷第5 至6 頁，偵卷第6 至7 頁），並有彰化商業銀行
    南高雄分行帳號00000000000000號帳戶之客戶基本資料查詢
    、個人戶顧客資料卡、交易明細查詢、丁○○之郵政跨行匯
    款申請書、甲○○之彰化銀行存款憑條、內政部警政署反詐
    騙案件記錄表、受理詐騙帳戶通報警示簡便格式表、受理刑
    事案件報案三聯單在卷可稽（見警卷第11、16至20頁，偵卷
    第8 至11、15、32至34頁），足認被告前開任意性自白與事
    實相符，本件事證明確，被告犯行堪以認定，應依法論科。
三、按刑法上之幫助犯，係對於犯罪與正犯有共同之認識，而以
    幫助之意思，對於正犯資以助力，而未參與實施犯罪之行為
    者而言（最高法院75年度臺上字第1509號、84年度臺上字第
    5998號、88年度臺上字第1270號判決參照）；是以如未參與
    實施犯罪構成要件之行為，且係出於幫助之意思提供助力，
    即屬幫助犯，而非共同正犯。本件被告雖提供其所有之銀行
    帳戶之存摺、提款卡及密碼供詐騙集團成員作為詐欺取財匯
    款使用，惟被告單純提供帳戶供人使用之行為，並不等同於
    向被害人施以欺罔之詐術行為，且亦無證據證明被告有參與
    詐欺取財犯行之構成要件行為，被告上開所為，顯係對於詐
    欺集團成員遂行詐欺取財犯行資以助力，自應論以幫助犯。
    是核被告丙○○所為，係犯刑法第30條第1 項、第339 條第
    1 項之幫助詐欺取財罪，依刑法第30條第2 項幫助犯之規定
    ，減輕其刑。又被告以一提供上開帳戶之行為，幫助詐欺集
    團詐得前揭2 名被害人之財物，係一行為而觸犯2 個幫助詐
    欺取財罪名，為想像競合犯，應依刑法第55條之規定，從一
    情節較重之幫助詐取甲○○金額1 萬5 千元之部分處斷。爰
    審酌被告在知悉國內現今詐騙案件盛行之情形下，竟仍隨意
    提供金融帳戶、提款卡、密碼等物予他人作為犯罪工具使用
    ，紊亂社會正常交易秩序，並使不法之徒藉此能輕易獲取詐
    騙所得之金錢，導致檢警難以追緝，以及使被害人難以追回
    受詐騙之金額，所為實不足取，惟念及被告於本院審理中坦
    承犯行，犯後態度尚可，其交付之帳戶資料僅有1 份，數量
    非鉅，及受詐騙之人數、金額等一切情狀，量處如主文所示
    之刑，並諭知易科罰金之折算標準。
據上論斷，應依刑事訴訟法第273 之1 第1 項、第284 條之1 、
第299 條第1 項前段，刑法第30條第1 項前段、第2 項、第339
條第1 項、第41條第1 項前段，刑法施行法第1 條之1 ，判決如
主文。
本案經檢察官乙○○到庭執行職務。
中    華    民    國    98    年    11    月    30    日
                  刑事第七庭  法  官  林依蓉
以上正本證明與原本無異。
如不服本判決應於收受送達後10日內向本院提出上訴書狀，並應
敘述具體理由；如未敘述上訴理由者，應於上訴期間屆滿後20日
內向本院補提理由書（均須按他造當事人之人數附繕本）「切勿
逕送上級法院」。
中    華    民    國    98    年    11    月    30    日
                              書記官  邱靜銘
附錄本判決論罪科刑法條：
刑法第339條第1項
意圖為自己或第三人不法之所有，以詐術使人將本人或第三人之
物交付者，處5 年以下有期徒刑、拘役或科或併科1,000 元以下
罰金。


司法院資訊處製作；財團法人民間司法改革基金會備份。
